最高法院民事判決　　　　　　　　　　　　　　　九十三年度台上字第二一二八號
　　上　訴　人　丁○○
　　訴訟代理人　林清漢律師
　　上　訴　人　乙○○
　　　　　　　　丙○○
　　被 上訴 人　甲○○
右當事人間請求損害賠償事件，上訴人對於中華民國九十二年五月六日台灣高等法院
第二審判決︵九十一年度上字第八八六號︶，提起上訴，本院判決如下：
    主  文
原判決除假執行部分外廢棄，發回台灣高等法院。
    理  由
本件被上訴人請求上訴人連帶給付，上訴人丁○○提起上訴，提出非基於其個人關係
之抗辯而有理由，訴訟標的對於共同訴訟之各人必須合一確定，依民事訴訟法第五十
六條第一款規定，其上訴之效力，及於同造之乙○○、丙○○，爰將之併列為上訴人
，合先敘明。
次查被上訴人主張：伊於民國八十八年六月三日與訴外人游力瑚簽訂不動產買賣契約
書︵下稱系爭契約書︶，以新台幣︵下同︶五百萬元之價格向其購買如第一審判決附
表所示三十筆土地應有部分︵下稱系爭土地︶。伊已付價金八十萬元，詎游力瑚未依
約將系爭土地移轉登記與伊所有，亦未交付，伊業於九十年二、三月通知游力瑚解除
契約。又游力瑚於九十年七月死亡後，伊於九十一年十月三十一日定期催告其繼承人
即上訴人應將系爭土地移轉登記與伊所有並交付使用，復於同年十二月三日再定期催
告上訴人履行上開事項，未獲置理，乃於九十二年一月二十三日通知上訴人解除契約
。契約既經解除，伊自得依系爭契約書第十條約定，請求上訴人退還已收價款及加倍
賠償同額損害金共一百六十萬元等情，求為命上訴人連帶如數給付，並加付法定遲延
利息之判決。
上訴人丁○○以：系爭三十筆土地中，有十四筆土地須於共有人辦理土地交換後始得
移轉，餘十六筆土地雖無移轉之限制，但未約定游力瑚應移轉之確定期限，被上訴人
未舉證證明其已定期催告游力瑚履行契約，其於九十年二、三月通知游力瑚解除契約
，不生解約效力。又伊於收受被上訴人催告函後，已於九十一年十一月二十六日通知
被上訴人，表明就上開十六筆得移轉之土地，願辦理移轉登記及點交占有使用，被上
訴人遲不履行，難認係伊違約，被上訴人解除契約，並不合法等語，資為抗辯。上訴
人乙○○、丙○○則認諾被上訴人之請求。
原審廢棄第一審所為被上訴人敗訴之判決，改判如其上述聲明，係以：被上訴人主張
之事實，業據提出系爭契約書、土地登記簿謄本、繼承系統表、律師函等件為證。上
訴人乙○○、丙○○雖認諾被上訴人之請求，惟被上訴人係請求上訴人連帶給付，上
訴人丁○○已以前揭情詞置辯，訴訟標的對於共同訴訟之各人必須合一確定，依修正
前民事訴訟法第五十六條第一項第一款規定，乙○○、丙○○上開認諾，對於上訴人
全體不生效力，被上訴人仍應就系爭契約已合法解除負舉證責任。依民法第二百二十
九條第二項及第二百五十四條規定，給付無確定期限者，債務人於經債權人定相當期
限催告其履行，而未於期限內履行時，債權人始得解除契約。被上訴人無法舉證證明
其已定期催告游力瑚履行契約，其主張已於九十年二、三月通知游力瑚解除系爭契約
云云，尚不足採。又被上訴人於九十一年十月三十一日催告上訴人應於二十一日內交
付系爭土地及辦理所有權移轉登記，丁○○雖於同年十一月二十六日函知被上訴人表
明就系爭土地不能移轉登記之十四筆部分，不願出賣，並請協調返還剩餘差額定金，
另就得移轉之十六筆土地，倘被上訴人願移轉，其將協助辦理移轉登記及點交占有等
情。惟丁○○是項行為，未經全體繼承人即其餘上訴人之同意，依最高法院十九年上
字第二四一八號判例意旨所示，不生上訴人全體提出給付之效力，仍應認上訴人於被
上訴人催告期限內未依約履行，應負給付遲延責任。被上訴人於九十一年十二月三日
再定期催告上訴人交付系爭土地及辦理所有權移轉登記，上訴人仍未依約履行，被上
訴人於九十二年一月二十三日解除系爭契約，自屬合法。契約既經解除，被上訴人依
系爭契約書第十條後段約定，請求上訴人退還所收價金八十萬元及賠償同額違約金八
十萬元，並加付法定遲延利息，洵屬有據，應予准許等詞，為其判斷之基礎。
查當事人約定一方解除契約時，應支付他方相當之金額，係屬保留解除權之代價，須
於一方行使保留解除權時，他方始得依該約定請求支付。系爭契約書第十條記載：﹁
本約簽訂後，倘甲方︵即被上訴人︶不買或不按約定日期付款時，願將既付價款全部
由乙方︵即游力瑚︶無條件沒收，抵作違約金外，並即解除本約。如乙方不賣或不照
約履行應盡義務時，亦應將已收價款如數退還與甲方外，另加賠償所收價款同額之損
害金與甲方後，本約方得解除，各無異議﹂等語︵見一審卷第六｜四頁背面︶。該約
款後段之真意似為出賣人不賣或不照約履行應盡義務時，得將已收價款退還及賠償同
額損害金與買受人後解除契約，係屬保留解除權之約定。原審認定系爭契約係由被上
訴人即買受人合法解除，果爾，上訴人既未行使上開約定之保留解除權，能否謂被上
訴人得依該約款請求上訴人退還所收價金及賠償同額損害金，尚非無疑。原審就此未
詳加研求，遽依前揭理由為不利於上訴人之判決，不無可議。上訴論旨，指摘原判決
為不當，聲明廢棄，非無理由。
據上論結，本件上訴為有理由。依民事訴訟法第四百七十七條第一項、第四百七十八
條第二項，判決如主文。
中　　　華　　　民　　　國　　九十三　　年　　　十　　　月　　二十一　　日
                              最高法院民事第二庭
                                  審判長法官  蕭　亨　國
                                        法官  楊　鼎　章
                                        法官  陳　淑　敏
                                        法官  陳　重　瑜
                                        法官  謝　正　勝
      右正本證明與原本無異
                                              書  記  官
中　　　華　　　民　　　國　　九十三　　年　　 十一 　　月　　　四　　　日
                                                                        Ｃ
